臺灣基隆地方法院刑事判決　
110年度交易字第83號
公  訴  人  臺灣基隆地方檢察署檢察官
被      告  吳欽進





上列被告因過失傷害案件，經檢察官提起公訴（110年度偵字第2
845號），本院判決如下：
    主    文
吳欽進犯過失傷害罪，處有期徒刑參月，如易科罰金，以新臺幣
壹仟元折算壹日。
    犯罪事實
一、吳欽進於民國109年5月13日17時5分許，駕駛車號000-0000
    號普通重型機車，自新北市瑞芳區明燈路一段18巷駛出，欲
    左轉沿明燈路一段（為未劃設慢車道之雙向二車道，中間設
    有分向限制線）往九份方向行駛，本應注意在未劃設慢車道
    之雙向二車道行駛時，均應在遵行車道內行駛，且除準備停
    車或臨時停車外，不得駛出路面邊線，又駕駛人駕駛汽車，
    應遵守道路交通標線之指示，而分向限制線為雙黃實線，設
    於路段中，用以分隔對向車道，並雙向禁止超車、跨越或迴
    轉，而依當時天候為晴，有日間自然光線，路面鋪裝柏油，
    且乾燥、無缺陷、無障礙物，視距良好，並無不能注意之情
    事，竟疏未注意，先逆向左轉行駛在往瑞芳行向之明燈路一
    段路面邊線外，再斜穿越過分向限制線沿明燈路一段往九份
    方向行駛，適有吳晉臣騎乘車號000-0000號普通重型機車、
    沿明燈路一段由瑞芳往九份方向、超過時速50公里之速限駛
    至該處，見狀閃避不及，雙方發生碰撞，吳晉臣人車倒地，
    受有下頷1x2平方公分挫傷、右臂10x5平方公分挫傷、左臂3
    x3平方公分挫傷、右腿10x3平方公分挫傷2處、左腿3公分撕
    裂傷、左腿6x2平方公分、10x10平方公分及2x2平方公分挫
    傷、背部10x10平方公分及20x20平方公分挫傷、右手3x5平
    方公分挫傷等傷害。
二、案經吳晉臣訴由臺灣基隆地方檢察署檢察官偵查起訴。
    理    由
一、本判決以下所引用之證據，公訴人及被告吳欽進於本案言詞
    辯論終結前，均未爭執其證據能力，本院審酌該等證據作成
    或取得之狀況，並無非法或不當取證之情事，且無顯不可信
    之情況，復經本院於審判期日就上開證據依法進行調查、辯
    論，自均具有證據能力。
二、得心證之理由
　㈠上揭犯罪事實，業據被告吳欽進於偵詢、本院訊問及審理時
    坦承不諱，核與證人即告訴人吳晉臣於偵詢證述之情節大致
    相符（他字卷第9至10、107至108頁），此外復有道路交通
    事故現場圖、調查報告表、談話紀錄表、現場及車損照片、
    新北市政府警察局舉發違反道路交通管理事件通知單附卷可
    稽（他字卷第37至61、67頁），並經本院當庭勘驗現場監視
    器攝得畫面轉錄光碟，顯示：畫面為某處交岔路口，主要道
    路為雙向各一線道，中央設有分向限制線，畫面起始時間為
    0000-00-00  17：04：26。畫面開始時，被告騎乘機車（下
    稱甲車）出現在畫面上方次要道路之路口，甲車駛進網狀線
    後，隨即左轉逆向行駛在主要道路之路面邊線外，往畫面右
    方行進，於17：04：32消失在畫面右方，期間甲車始終逆向
    行駛在主要道路之路面邊線外等情屬實，製有勘驗筆錄並擷
    取照片在卷為憑（本院卷第154至155、161至163頁）；又告
    訴人確因本件車禍受有上揭傷害，亦有告訴人之瑞芳礦工醫
    院診斷書存卷可查（他字卷第83頁）。按「汽車在未劃設慢
    車道之雙向二車道行駛時，應依下列規定：一、均應在遵行
    車道內行駛。四、除準備停車或臨時停車外，不得駛出路面
    邊線。」、「駕駛人駕駛汽車，應遵守道路交通標線之指示
    」，道路交通安全規則第97條第1項第1款、第4款、第90條
    第1項前段分別定有明文；又「分向限制線為雙黃實線」、
    「雙黃實線設於路段中，用以分隔對向車道，並雙向禁止超
    車、跨越或迴轉」，道路交通標誌標線號誌設置規則第165
    條第2項、第149條第1項第1款第8目亦分別明定；被告駕車
    自應注意上開規定。而依上開道路交通事故調查報告表所載
    ，當時天候為晴，有日間自然光線，路面鋪裝柏油，且乾燥
    、無缺陷、無障礙物，視距良好，並無不能注意之情事，竟
    疏未注意，致肇車禍，其有過失甚為顯然。又本件車禍經送
    請鑑定，認「一、吳欽進駕駛普通重型機車，逆向斜穿道路
    行駛，為肇事原因。二、吳晉臣駕駛普通重型機車，無肇事
    因素。」，有新北市政府車輛行車事故鑑定會新北車鑑字第
    0000000號鑑定意見書存卷可參（他字卷第119至121頁），
    亦足佐被告對本件車禍之發生具有過失。且被告之過失行為
    與告訴人之傷害結果間，具有相當因果關係。
　㈡至前揭鑑定意見雖認告訴人無肇事因素，然依卷附道路交通
    事故談話紀錄表（他字卷第45頁）所載，告訴人自承肇事當
    時行車速率為時速70公里，而告訴人肇事時車速極快一情，
    亦據被告一再辯明，而依卷附現場圖及現場照片（他字卷第
    37、49頁）所示，該路段於告訴人行向之道路上標有速限50
    公里之標誌，則告訴人超過速限行駛，自會影響其遇見狀況
    時之閃煞，而對車禍之發生具有過失。而卷附前揭鑑定意見
    書（他字卷第120頁）亦記載告訴人行車速率約70公里，卻
    疏忽此一情事而認告訴人無肇事因素，自難認周詳。惟告訴
    人雖與有過失（道路交通安全規則第93條第1項前段規定：
    「行車速度，依速限標誌或標線之規定。」），然無礙於被
    告本身亦有前揭過失之認定，非謂告訴人具有過失，被告即
    得免除過失責任，僅不過於民事損害賠償責任之認定上，得
    主張過失相抵而已，併此指明。
　㈢綜上，本案事證明確，被告犯行洵堪認定，應依法論科。
三、論罪科刑
  ㈠核被告所為，係犯刑法第284條前段之過失傷害罪。
  ㈡按刑法第62條前段所規定之自首，係以對於未發覺之犯罪自
    首而受裁判為要件，故犯罪行為人應於有偵查犯罪職權之公
    務員未發覺犯罪事實或犯罪人之前自首犯罪，且接受裁判，
    兩項要件兼備，始得依刑法第62條前段自首之規定減輕其刑
    。如於審理中逃匿經發布通緝始歸案，即無接受裁判之意思
    ，核與刑法第62條前段所規定自首之要件不合（最高法院86
    年度台上字第1951號、76年度台上字第2039號判決要旨參照
    ）。查被告肇事後，於犯罪尚未被有偵查權之機關或公務員
    發覺前，於警員據報前往現場處理時在場並表明係肇事者，
    固有道路交通事故肇事人自首情形記錄表存卷可按（他字卷
    第65頁），然因被告於審判中逃匿，經發布通緝始歸案，是
    被告並無接受裁判之意思，自無從適用自首之規定減輕其刑
    ，併此敘明。 
　㈢爰審酌被告行車未遵守道路交通安全規則，因之造成本件車
    禍事故，導致告訴人受有前揭傷害，蒙受身、心痛苦，所為
    實屬不該；兼衡被告之犯後態度，並參諸被告就本件車禍之
    過失情節與程度、告訴人所受傷勢，及被告自述教育程度高
    工畢業（本院卷第158頁）等一切情狀，量處如主文所示之
    刑，並諭知易科罰金之折算標準，以資懲儆。
據上論斷，應依刑事訴訟法第284條之1、第299條第1項前段，判
決如主文。
本案經檢察官李亞蓓提起公訴，檢察官林姿妤到庭執行職務。 
中　　華　　民　　國　　110 　年　　11　　月　　23　　日
                  刑事第六庭    法　官　曾淑婷
以上正本證明與原本無異。
如不服本判決應於收受送達後20日內向本院提出上訴書狀，並應
敘述具體理由；其未敘述上訴理由者，應於上訴期間屆滿後20日
內向本院補提理由書(均須按他造當事人之人數附繕本)「切勿逕
送上級法院」。
中　　華　　民　　國　　110 　年　　11　　月　　23　　日
                                書記官  陳柏宏
附錄法條：
中華民國刑法第284條
因過失傷害人者，處1年以下有期徒刑、拘役或10萬元以下罰金
；致重傷者，處3年以下有期徒刑、拘役或30萬元以下罰金。